臺灣嘉義地方法院刑事判決　　　　　　　　　　　　　　九十一年度自字第二八號
　　自　訴　人　羅國倫
　　被　　　告　乙○○
右列被告因恐嚇等案件，經自訴人提起自訴，本院判決如左：
    主  文
乙○○無罪。
    理  由
一、自訴意旨略以：自訴人於民國（下同）九十一年二月十三日十六時二十一分左右
    ，從嘉義市○○路三一八號住家社區向門外走，當自訴人觸及開門感應器，門打
    開後，自訴人走出門外時，被告立即欲衝進門內，在門外與自訴人擦身而過，二
    人並未發生碰撞，被告隨及回頭喝稱：「少年仔，你很猛喔」，自訴人回答稱：
    「我碰觸到感應器，門一打開，我就走出去，那裡不對了？」被告即一副兇狠的
    樣子走過來說：「我不爽啦，怎樣，單挑啦」，被告不顧旁人之勸說，於社區大
    門口逞凶鬥狠，抓著自訴人用膝蓋撞自訴人下體兩次，抓起門前公共電話機欲砸
    自訴人，出手毆打自訴，並用柔道摔自訴人，自訴人不能也不願打架，只好盡力
    保護自己的安全，被告足足打了自訴人約五分鐘，直到自訴人閃避到管理員之櫃
    臺內，自行以行動電話報警後，被告才停止毆打自訴人，惟仍在大廳叫囂稱：「
    林北未爽啦，好幹出來單挑（臺語）」，直至興中派出所警員甲○○到達現場，
    被告仍多次當眾揚言不爽，要找自訴人單挑，而當被告得知自訴人為教官時，更
    叫罵稱：「教官搖擺囉，教官搖擺什麼小，出來單挑啦：：」被告並且在警方及
    眾人面前多次揚言：「林北還不會放你干羞，林北還會找你」等言語，自訴人感
    受到威脅，要求警方備案時，被告還拿起自訴人之身分證，口中唸道：「我看看
    你住在那裡？」使自訴人感到恐懼，因認被告涉犯刑法第三百零九條之公然侮辱
    罪及恐嚇罪嫌云云。
二、按犯罪事實應依證據認定之，無證據不得推定其犯罪事實，刑事訴訟法第一百五
    十四條定有明文。又「事實之認定應憑證據，如未能發現相當證據或證據不足以
    證明，自不能以推測或擬制之方法，以為裁判基礎」、「認定犯罪事實所憑之證
    據，雖不以直接證據為限，間接證據亦包括在內，然無論直接或間接證據，其為
    訴訟上之證明，須於通常一般之人均不致於有所懷疑，而得確信其為真實之程度
    者，始得據之為有罪之認定，倘其證明尚未達到此一程度，而有合理性懷疑之存
    在時，即無從為有罪之認定」、「告訴人之告訴，本以使被告受刑事訴追為目的
    ，故其陳述是否與事實相符，自應調查其他證據，以資審認，苟其所為攻擊之詞
    ，尚有瑕疵，則在此瑕疵未予究明以前，即不能遽採為斷罪之基礎」；亦經最高
    法院分別著有四十年台上字第八十六號判例、七十六年台上字第四九八六號判例
    、六十九年台上字第一五三一號判例可資參照。本件自訴意旨認被告涉犯上開罪
    嫌，無非以自訴人之指述、證人即警員甲○○之證言及錄影帶一紙為據。
三、訊據被告乙○○堅詞否認有何公然侮辱及恐嚇之犯行，辯稱：我當時帶兒子要進
    入門口，被自訴人撞到，我覺得他口氣很兇，我沒有要摔自訴人也沒有侮辱他、
    恐嚇他等語。經查：
    （一）本案乃因出入大門而產生之爭執，除據自訴人及被告自承不諱外，核與證
          人即當日至現場處理之警員甲○○於本院調查時證稱：「我到現場時，已
          經沒有發生任何毆打、吵架事件，他們二人自稱是為了自動門之事，二人
          都說沒有打架，我也沒有看到自訴人有受傷：：」相符，雙方亦因此扭在
          一起，惟無人遭毆打，亦據證人丙○○於本院調查時證稱：「剛開始我沒
          有看到，後來我看到二人在抓住手，我上前要撥開，但是撥不開，我就要
          去打電話，但是為被告兒子將電話搶去，無法報警，後來我就不知如何，
          他們二人放開了，自訴人就去櫃臺用手機報警，我沒有注意到是誰在打人
          ，後來警察就來了：：」，另經本院勘驗當時之錄影帶：「被告與自訴人
          扭在一起，：：跟本看不出來有被告有抓住自訴人用膝撞下體及持電話丟
          砸自訴人之行為」製有勘驗筆錄一紙附卷可參。惟查，被告與自訴人雙方
          扭在一起，固使自訴人產生難堪之感覺，惟本案被告與自訴人乃因出入門
          口之爭執隨即產生肢體之僵持，衡情被告應僅衝動地發洩其心中之不滿，
          犯意應不及於侮辱，再者，被告亦為該處之住戶，其本人於該處與自訴人
          發生僵持，除使自訴人之行為遭受他人議論之外，其自己本身亦會引發爭
          議，應無以此方式侮辱自訴人之必要，其辯稱其並無侮辱自訴人之意，應
          可採信。
    （二）案發當時被告確向自訴人稱：「教官你很搖擺、單挑」等情，除據自訴人
          指述綦詳外，亦據證人即當日至現場處理之警員甲○○於本院調查時證稱
          ：「當時有鄰居出來說教官不要這樣啦，被告就說要找自訴人單挑，口氣
          很不好，好像是在吵架那種口氣：：（問：被告有無說教官你很搖擺？）
          有：：」就臺語「搖擺」二字乃係形容一個人之態度較為囂張、驕傲，雖
          然一般人所不喜歡之此一字眼，惟此一自眼乃係形容他人態度之用語，應
          無貶抑他人人格之意，再者，「單挑」乃係被告找自訴人打架，復參酌當
          時之情形，更足證明被告此語之用意乃係找自訴人打駕，應無侮辱及恐嚇
          之用意。
    （三）關於被告將自訴人之身分證拿起來看等情，除據自訴人指述歷歷外，核與
          證人即當日至現場處理之警員甲○○於本院調查時另證稱：「（問：你在
          登記資料時，被告有無將自訴人的身份證拿起來看，並記下自訴人資料？
          ）被告有要拿起來看，我制止他，他說什麼話我記不清楚，當他拿自訴人
          的身分證時，有說要看你住那裡，後來口氣就比較沒有那麼不好：：」另
          經本院勘驗錄影帶：「警員來時被告有從皮包拿出身分證給警員登記，又
          從桌上拿一張身分證，是何人身分證看不出來：：」此有勘驗筆錄一紙附
          卷可參，自訴人固因被告此舉而心生畏懼，而被告是否確有恐嚇之意思尚
          非無疑，衡情，被告與自訴人衝突，自會好奇自訴人係住於何處，是否係
          自己之鄰居，以防來來日之衝突之避免，或欲知悉其住處，以便來日和解
          之約定，被告是否真具有惡意尚屬不得而知，且依證人甲○○所述之情節
          以觀，被告行為及態度，亦未透露出惡意，另參酌被告自此之後，確未有
          對自訴人有何騷擾之行為，亦為自訴人所是認，而本案自訴人一方面認被
          告欲知悉其住處之舉係恐嚇，一方面卻反應被告並未登門道歉等情，倘被
          告不知自訴人之住處，如何登門到歉？足見被告知悉自訴人住處，對於自
          訴人並無造成危害，是被告之行為，尚難認將惡害之通知傳達予自訴人，
          自難遽以恐嚇罪相繩。
    （四）另關於被告向自訴人恫嚇稱：「我以後還會去找你」等情，除自訴人之指
          述外，查無其他證據足資佐證，自難僅憑自訴人之指述遽論被告恐嚇罪行
          成立，本案被告之行為固屬可議，亦造成自訴人之困擾，惟其主觀上僅為
          抒發其不滿之情緒，而欲與自訴人打鬥，應無侮辱及恐嚇自訴人之意，其
          縱或有傷害之意思，惟自訴人並未受傷，而傷害罪並不處罰未遂犯，其行
          為與刑法犯罪之要件並無該當，自難予以論罪科刑，此外，查無其他積極
          證據足資證明被告確有如自訴人所指之犯行，睽諸前開說明，自應為被告
          無罪之諭知。
據上論斷，應依刑事訴訟法第三百四十三條、第三百零一條第一項前段，判決如主文
。
中      華      民      國      九十一    年      六     月      七     日
                                      臺灣嘉義地方法院刑事第三庭
                                          法  官   康  存  真
右正本證明與原本無異。
如不服本判決，應於判決送達後十日內，向本院提出上訴狀。
中      華      民      國      九十一    年      六     月      七     日
                                          書記官   胡  祥  生
